臺灣高雄地方法院刑事判決　　　　　　　　　　　　　九十年度交易字第三一六號
　　公　訴　人　臺灣高雄地方法院檢察署檢察官
　　被　　　告　己○○
右列被告因過失傷害案件，經檢察官提起公訴（八十九年度偵字第一九三０八號及一
九三七五號），本院判決如左：
    主  文
己○○無罪。
    理  由
一、公訴意旨略以：被告己○○於民國（下同）八十九年四月二十八日下午六時許，
    騎乘ＯＶＯ─０三０號機車，後載丙○○沿高雄縣鳳山市○○○路由北往南方向
    行駛，行經中山東路七十二巷前，因後載高大之丙○○機車把手不好掌握，又疏
    未注意車前狀況，致撞及在前行走之被害人乙○○，被害人因此受頭部外傷、骨
    折、腦挫傷之傷害，昏迷不醒，四肢癱瘓，因認被告涉有刑法第二百八十四條第
    一項後段過失致重傷罪嫌云云。
二、公訴人認被告涉犯右開過失致重傷罪嫌，係以指定代行告訴人甲○○（即被害人
    乙○○之母親）之指訴、診斷證明書及道路交通事故調查報告表一份為其論罪之
    主要依據。訊據被告己○○堅詞否認有何過失致重傷害之犯行，辯稱：伊沒有撞
    到被害人，伊是因被害人母親懇求才申請機車強制險，亦未因後載丙○○而行車
    不穩，是被害人走路左右搖晃，要往右邊倒下時，左手甩到伊機車手把等語。
三、惟按犯罪事實應依證據認定之，無證據不得推定其犯罪事實。又不能證明被告犯
    罪者，應諭知無罪之判決，刑事訴訟法第一百五十四條、第三百零一條前段分別
    定有明文。次按事實之認定應憑證據，如未能發現相當證據，或證據不足以證明
    ，自不能以推測或擬制之方法，為裁判基礎，最高法院四十年臺上字第八六號判
    例參照。而告訴人之指訴，本以使被告受刑事訴追或處罰為目的，故其陳述是否
    與事實相符，自應調查其他證據，以資審認，苟其所為攻擊之詞，尚有瑕疵，則
    在此瑕疵未予究明以前，即不能遽採為斷罪之基礎，最高法院六十九年臺上字第
    一五三一號判例參照。又認定犯罪事實，所憑之證據，雖不以直接證據為限，間
    接證據亦包括在內，然無論直接或間接證據，其為訴訟上之證明，須於通常一般
    之人均不致於有所懷疑，而得確信其為真實之程度者，始得據之為有罪之認定，
    倘其證明尚未達到此一程度，而有合理性懷疑之存在時，即無從為有罪之認定，
    此亦經最高法院著有七十六年臺上字第四九八六號判例可資參照。經查：
（一）被告於警訊時稱：「當我行經中山東路七十二號前時，看到行人乙○○打赤腳
      ，走路精神恍惚，忽偏左、忽偏右，因我與乙○○是同方向行駛行走，而當時
      行駛至乙○○旁邊時，乙○○的手肘揮打到我的機車右手把，而致使乙○○倒
      地受傷。而我欲扶乙○○起來時，有聞到乙○○有濃厚酒味」等語（見八十九
      年六月七日警訊筆錄）；其於偵訊中亦稱：「（車禍如何發生？）當時我有見
      一人走路搖搖晃晃，我慢慢開至其旁邊時停下來，他的手突然打過來」等語（
      見八十九年九月二十七日偵訊筆錄）、「（有無撞倒乙○○？）無。他要跌倒
      時碰到我車子的把手」（見八十九年十一月二十九日偵訊筆錄）、「（為何發
      生車禍？）當時我有看到前面有人走路東倒西歪。快到他處時，我停下來，他
      的手打到我的手把。他自己跌倒。」（見九十年二月二十七日偵訊筆錄）；其
      於本院審理供稱：「當日我騎車後載丙○○（原名張哲偉），騎到中山東路七
      十二巷前，前方有被害人正在走路，他走路一下偏左一下偏右，等我騎到他身
  邊時，我有停下來，他這時就自己往他的右側跌倒，他的左手就碰到我的機車
      的右手把，他跌倒時，我發現他身上頭部有傷口，衣服胸前上有血跡，身上酒
      味很重」（見本院九十年六月十四日調查筆錄）、「他（指被害人）走在機車
      道上，沒有走在行人道，而且左右搖晃，我在約五十公尺前的距離，我就已經
      看到被害人，我快接近他時，我有停在他的左後方，他就自己往右邊倒下，左
      手甩到我的機車手把，身體先著地，後腦再著地，臉的前額已經有血跡」等語
      （見本院九十年十二月二十七日審判筆錄），是被告從警訊、偵訊至本院歷次
      審理皆係供稱當時伊有見到被害人走路不穩，伊將車停在被害人身旁時，是被
      害人手打到伊機車之右手把，非伊撞擊或擦撞到被害人，且被害人當時頭部已
      有受傷等語，且供述一致。
（二）按就醫學文獻所知，酒精對人體造成之影響，於呼氣時酒精濃度達每公升零點
      二五毫克（約合體內血液中酒精濃度五ＭＧ／ＤＬ或零點零五％）即會輕度
      中毒，造成輕度協調功能降低；呼氣酒精濃度達每公升零點五毫克時（約合體
      內血液中酒精濃度一ＭＧ／ＤＬ或零點一％）屬輕到中度中毒症狀，出現
      反應較慢、感覺減低、影響駕駛之狀況；呼氣酒精濃度達每公升零點七五毫克
      時（約合體內血液中酒精濃度一五ＭＧ／ＤＬ或零點一五％）屬輕到中度中
      毒症狀，出現思考改變、個性行為改變之狀況；呼氣酒精濃度達每公升一毫克
      時（約合體內血液中酒精濃度二ＭＧ／ＤＬ或零點二％），屬中度到重度
      中毒症狀，出現步態不穩、噁心嘔吐、精神混惑不清晰之狀況；呼氣酒精濃度
      達每公升一點五毫克時（約合體內血液中酒精濃度三ＭＧ／ＤＬ或零點三
      ％）屬中到重度中毒症狀，出現說話不清楚、感覺喪失、視力模糊之狀況；呼
      氣酒精濃度達每公升二點零毫克時（約合體內血液中酒精濃度四ＭＧ／Ｄ
      Ｌ或零點四％）屬重度中毒症狀，出現體溫降低、血糖降低、肌肉控制差、癲
      癬發作之狀況，此有行政院國軍退除役官兵輔導委員會臺北榮民總醫院八十八
      年八月五日（八八）北總內字第二六八六八號函文可參。而本件被害人於受傷
      後經送大東醫院抽血檢驗，其體內血液中酒精濃度高達四三三ＭＧ／ＤＬ，此
      有大東醫院生化檢驗單乙份在卷可憑，是依前揭函文，被害人當時已屬重度中
      毒狀態，是其步態應屬相當不穩之狀態，故此，被告辯稱被害人當時走路搖搖
      晃晃乙情，應為真實。又衡諸常情，一般駕駛人於行駛中看到前方有行人行走
      於慢車道上，而非行走於人行道，且行走狀態又不穩，駕駛人理當會盡量避開
      該行人，以防該行人不可預知之動作，豈會刻意近距離至該人旁邊經過而擦撞
      ？
（三）被害人於本件事故發生後，送醫院治療時，除前額有擦傷外，身體並無明顯外
      傷等情，業據證人戊○○到庭證稱：「我看見他（指被害人）的頭部有流血，
      有一部份已經乾了，之後有一位警察路過，我就向該警員說，那位先生要把我
      的機車拿走，並且身上有流血，請警員處理」等語（見本院九十年九月十九日
      調查筆錄），復經證人雍宜聖即大東醫院急診室醫生證稱：「當時我就立刻對
      被害人做全身檢查，只有發現右前額頭皮有擦傷併發血腫（５×３公分）四肢
      及胸部均無外傷。之後我們就作Ｘ光片檢查，從照片上均未發現有骨折或血胸
      、氣胸的情況」等語（見本院九十年八月二十七日調查筆錄），另有大東醫院
      九十年七月二日（９０）大東醫政字第三九九號函乙份附卷可稽，足徵被害人
      於本件事故發生前，其右前額頭部確實已受傷。又承前所述，被告當時已屬重
      度酒精中毒狀態，其行走步態已屬相當不穩，而依被害人當時之身體狀況及穿
      著短衣短褲之情形，此有現場照片二幀附卷可參，是只要被告之機車有任何輕
      微碰撞或擦撞被害人之動作，在有此外力介入之情況下，被害人四肢或身體一
      定會受有一定程度之擦傷，然被害人經送大東醫院急救時，其四肢並無外傷，
      僅右前額部位有擦傷，又此一頭部傷勢，據證人戊○○之證述，是被害人於本
      件事故發生前即已受有之傷害，足徵被害人確實未因在本件事故造成其四肢或
      身體有任何之擦傷，故此，被告辯稱本件事故係被害人自己行走重心不穩才跌
      倒，非遭被告機車撞擊或擦撞始跌倒而受傷等語，應堪採信。
（四）被害人於本件事故前即曾多次因癲癇發作，頭部外傷腦併血腫、腦震盪，送醫
      治療，有證人雍宜聖提出之大東醫院病例一份附卷可稽，而被害人之母親於被
      害人送醫治療後，亦曾向醫生說要帶被害人回家等情，亦據證人雍宜聖到庭證
      稱：「被害人母親（甲○○）來院，她說沒有關係，等打完針後她要帶他自行
      回家」、「案發當時，被害人之母到院時，並無提及車禍的爭執，也是如以前
      就診情形，就是被害人看完之後，就帶回家」等語（見本院九十年八月二十七
      日調查筆錄），顯見被害人母親對於被害人受傷並無特別反應，雖被害人母親
      於本院九十年六月十四日審理時陳稱：「被告當初有向我們說，她的機車把手
      有勾到被害人，但是不曉得這麼嚴重」等語。然依一般常理，若被告當時已向
      被害人之母親承認伊之機車有擦撞到被害人，則被害人之母親理當會將此一擦
      撞情況告知醫生，讓醫生可以作更明確之判斷，惟據雍宜勝醫生之證詞，被害
      人之母親甲○○當時並沒有告知醫生被害人係遭機車撞擊，並要求醫生作進一
      步檢查動作，是自難僅憑代行告訴人供述被告曾向伊坦承撞擊被害人，即為不
      利於被告之認定。
（五）明台產物保險股份有限公司汽車現理賠申請書上雖記載：「本人（指被告）騎
      乘機車行經中山東路七十號前宏庚醫院時，不慎撞上路人乙○○先生，已報警
      請警方處理，並已送醫」等語，而訊之證人鄭興德即明台產物保險股份有限公
      司業務員亦到庭證稱：「（本件你所承辦理賠？當時被告如何向你陳述？）是
      。當初是由被告來我們公司填寫出險資料，再由我們與警方核對，當時被告當
      面向我陳述肇事經過，她說是因為其車在事發地點而擦撞到被害人。我在理賠
      申請書上的記載都是根據被告的陳述」等語（見本院九十年九月十九日調查筆
      錄）。然被害人之身體四肢並無外傷，已如前述，是若如該申請書記載，則依
      被害人當時酒精中毒及步伐不穩狀態，又豈容行進中之機車撞擊而身體均無任
      何外傷或擦傷？是被告辯稱係因被害人自身重心不穩跌倒時，手甩到伊機車把
      手，伊當時是停在被害人左後方，非伊撞上或擦撞被害人等語，應堪採信。被
      害人因受有上開傷害且已癱瘓，而被害人家中經濟情況又不佳，是被告辯稱代
      行告訴人懇求伊，伊才去申請理賠等語，衡情尚堪採信。是該理賠申請書既與
      事實不符，本院自不受上開申請書上記載之拘束。
（六）據證人丁○○即高雄醫學大學附設中和念醫院醫生證稱；「（指被害人）腦中
      受傷的部位，血塊是分散在顳葉、額葉、頂葉，而不是集中在一處」（見九十
      年九月十一日調查筆錄）、「（被害人頭骨破裂情形？）出血狀況是在右腦膜
      下，腦挫傷出血。顳葉是指耳部出血」、「（被害人是後倒，是否有可能會造
      成後腦骨折？）不一定，須視當時的撞擊點而論。有可能是先撞到右邊之後，
      才翻過來。如果是直接撞擊後腦，後腦骨折機率比較大，可是出血不一定在後
      腦，本件被害人的骨折是在右頂，是一直線裂開，沒有破碎。」等語（見本院
      九十年十二月五日調查筆錄）。是本件被害人腦部骨折及出血之情形均係在腦
      部右邊，可見被害人應係撞擊到右腦之可能性較高，然如前所述，被害人於本
      件事故發生前，右前額部位有擦傷，是本件事故發生前，被害人頭部右邊應受
      有擦撞或碰撞之傷害，再參諸被害人前揭傷勢亦與被告所述被害人是先向右倒
      等情相符，是自難以被害人受有前揭腦部骨折及出血之情形，即認係被告之機
      車碰撞或擦撞所致，是被害人受有前揭之傷害與被告無涉。
（七）據證人曾美玉即被害人之看護到庭證稱：「我擔任看護約十年，我是去年五月
      間去看護乙○○，當初照顧時被害人的背部有瘀青，當時我聽見甲○○說，被
      害人被機車撞倒。當時我看護他約一個月。我是在高雄醫學院院的神經外科，
      照顧他，之後被害人回家療養，我就沒有再照顧他，當初被害人背部受傷約有
      兩個手掌大的瘀青」等語（見本院九十年九月十九日調查筆錄）。然據證人曾
      美玉之證詞，僅能證明被害人之背部有瘀青之情形，但無法證明被害人背部之
      瘀青係被告撞擊或擦撞所致，故不能僅憑證人曾美玉之證詞，即為被告不利之
      認定。
（八）公訴人認被告因後載高大之丙○○，致機車把手不好掌握，致撞擊在前行走之
      被害人云云，然公訴人並無證據證明被告確有因後載丙○○，致行車不穩之狀
      態，是尚難僅憑推測之詞，遽認為被告確有因後載丙○○致行車不穩，而未注
      意車前狀況，因此撞擊或擦撞被害人之行為。
（九）綜上所述，依代行告訴人之指述、證人鄭興德之證述、道路交通事故調查表及
      高雄醫院大學附設中和紀念醫院診斷證明書乙份均無法證明被告確有撞擊或擦
      撞被害人之犯行。此外，復查無其他積極之證據足資證明被告就本件車禍有何
      過失犯行，揆諸前揭條文及說明，應依法為無罪之諭知。
據上論斷，應依刑事訴訟法第三百零一條第一項前段，判決如主文。
本案經檢察官李廷輝到庭執行職務。
中      華      民      國      九十一      年    一    月      十      日
                                    臺灣高雄地方法院刑事第七庭
                                        審判長法  官    黃蕙芳
                                              法  官    何清富
                      法  官    張茹棻
右正本證明與原本無異。
如不服本判決，應於判決送達後十日內，向本院提出上訴狀。
                                              書記官    李忠霖
中      華      民      國      九十一      年    一    月      十      日
